【裁判字號】    89,上易,1907
【裁判日期】    891230
【裁判案由】    竊盜
【裁判全文】
臺灣高等法院高雄分院刑事判決                  八十九年度上易字第一九七號
    上  訴  人  丙○○
    即  被  告
                乙○○
右上訴人因竊盜案件，不服臺灣高雄地方法院八十九年度易字第二一八四號中華民國
八十九年八月十日第一審判決（乙○○部分）暨臺灣高雄地方法院八十九年度易緝字
第二０八號中華民國八十九年十月九日第一審判決（丙○○部分）（起訴案號：臺灣
高雄地方法院檢察署八十八年度偵字第二五三八九號），提起上訴，本院判決如左：
      主  文
上訴駁回。
      事  實
一、丙○○前於民國八十五年、八十六年間，分別因違反麻醉藥品管理條例案件，經
    臺灣高雄地方法院先後二次均判處有期徒刑六月確定，嗣經合併定其應執行刑為
    有期徒刑九月，業於八十七年五月二十四日執行完畢。詎其仍不知悔改，復與乙○○共同基於意圖為自己不法所有之概括犯意聯絡，先於民國八十八年九月十八
    日凌晨一時許，由乙○○騎乘機車搭載丙○○，前往高雄市○○區○○路與清華
    路口，由丙○○持其事先在伊住處取得，屬於渠等所有客觀上足以對人之身體、
    生命構成威脅之鐵製六角扳手一支（已丟棄，未扣案），撬開甲○○○所有停放
    於上開路口附近之車牌號碼ＶＫ─一三一八號自用小客車車門竊取該車（未毀損
    ），並啟動電門後，由乙○○駕駛該車，丙○○則騎乘機車分別返回丙○○住處
    會合，得手後即由二人共同使用該車。嗣於翌日十九日凌晨一時許，二人又承繼
    上開犯意，由乙○○駕駛前揭竊得之自小客車搭載丙○○，至高雄縣大寮鄉○○
    村○○路一五六號前，由丙○○持上開扳手一支以相同手法撬開戊○○所有停放
    於該處之自用小客車門，自該車內竊得他人交予戊○○洗滌之二十八件男用襯衫
    ，得手後，二人即將襯衫據為己用。於同日三時許，二人為免渠等駕駛所竊得之
    前揭贓車易遭警查獲，又基於同一之竊盜犯意，於行經高雄縣鳥松鄉○○路一０
    九之一號前，見丁○○所有車牌號碼ＳＱ─一六四六號自用小客車停放於該處，
    遂由丙○○持事先自伊住處取得屬渠等所有客觀上足以對人之身體、生命構成威
    脅之鐵製梅花扳手一支（已丟棄，未扣案），將該車之前後兩面車牌拆下，並將
    該車牌號碼ＳＱ─一六四六號之車牌兩面懸掛至渠等所竊得原懸掛ＶＫ─一三一
    八號車牌之自用小客車上，復為免被原懸掛ＳＱ─一六四六號車牌之自小客車車
    主發現車牌遭竊，乃再將所竊得之ＶＫ─一三一號汽車車牌二面懸掛至原懸掛Ｓ
    Ｑ─一六四六號車牌之自小客車上。嗣於同年月二十一日十三時五十分許，乙○○駕駛該贓車（即原懸掛ＶＫ─一三一號車牌之汽車，當時懸掛ＳＱ─一六四六
    號車牌）搭載不知情之女友劉瑞蓮出遊，行經高雄縣鳳山市中華商場時，劉瑞蓮
    下車購物，乙○○將該車暫停路旁等待劉女返回之際，適逢該車車主甲○○○發
    現該車疑似其所失竊之ＶＫ─一三一八號汽車，即上前察看詢問，乙○○見狀遂
    畏罪獨自駕車逃離，將劉瑞蓮留置該地，且隨即將該車棄置於高雄縣鳳山市○○
    路與光復路口，後經甲○○○報警，警方調閱口卡予劉瑞蓮指認駕車逃離之人即
    為乙○○，再循線查獲上情，並於高雄縣鳳山市○○路與光復路口尋獲遭乙○○
    所棄置之前揭車輛。
二、案經高雄縣警察局鳳山分局報請臺灣高雄地方法院檢察署檢察官偵查起訴。
    理  由
一、右揭事實，業據上訴人即被告乙○○於第二次警訊、偵查中、原審審理暨及本院
    審理時均供認不諱（見警訊卷八十八年九月二十九日偵訊筆錄、偵查卷八十八年
    十月二十八日及八十八年十二月十三日訊問筆錄、原審卷八十九年五月三十日及
    八十九年七月二十八日、本院八十九年十二月二十七日審判筆錄），核與被害人
    甲○○○、戊○○、丁○○等人各別指述發現車輛、衣服、車牌遭竊，及甲○○○嗣後於高雄縣鳳山市○○路與光復路口發現其所失竊之車輛等情節相符，復有
    車輛竊盜、車牌遺失（尋獲）資料及贓物認領收據等附卷可稽，被告乙○○之自
    白應與事實相符，堪以採信，被告乙○○竊盜之事證明確，犯行洵堪認定。
二、訊據上訴人即被告丙○○矢口否認有與乙○○於前揭時、地共同竊盜等犯行，並
    辯稱：伊與乙○○於八十八年五月間因女友發生爭吵，曾某才會誣賴伊，至第二
    次警訊時坦承作案，是遭警員脅迫承認之故，且伊父親係於伊至警局後才到的，
    又警員說叫伊好好合作，否則要給伊難堪。事實上伊在八十八年九月間因毒品案
    件遭通緝，並未住在家中，均住於尖美百貨附近之趙志明朋友住處，不可能與乙○○共同作案云云。惟查：
    （一）被告丙○○與被告乙○○共同於前揭時、地竊盜汽車、衣服、車牌等事實
          ，業據被告丙○○於八十八年九月二十九日第二次警訊時分別供認：「由
          我提議要偷竊一輛車兜風，於八十八年九月十八日凌晨一、二點左右，我
          騎母親所有之重機車載乙○○在高雄市三民區○○○○○路口發現ＶＫ─
          一三一八號自小客車，由我以六角扳手撬開車門後，再以六角扳手插入電
          鎖硬轉動引擎，我即將機車停放附近路旁，由乙○○駕駛贓車載我離開現
          場，後於同日凌晨五點左右，乙○○再駕駛該部贓車載我回現場，由我騎
          回停放附近之重機車」、「於同年月十九日凌晨一、二點左右，乙○○駕
          駛該部贓車載我到高雄縣中庄村仁愛路一五六號前一部車號不詳車內，由
          我下車行竊衣物一批（經清點共貳拾捌件），得手後放置贓車內」、「於
          八十八年九月十九日凌晨三點左右，乙○○開該部贓車載我到高雄縣鳥松
          鄉○○路一０九之一號前，由我以梅花扳手卸下ＳＱ─一六四六號牌貳面
          換掛該部贓車，再將贓車之號牌ＶＫ─一三一八號換掛該部車」各等語在
          卷可按（見警卷八十八年九月二十九日被告第二次偵訊筆錄）。其嗣雖於
          偵查中、原審審理及本院審理時翻異前供，矢口否認有前開犯行，辯稱：
          警訊時是遭警員以叫伊好好合作，否則要給伊難堪之脅迫，伊才會承認云
          云。但查：被告於八十八年九月二十九日接受警訊時，有其父黃萬吉陪同
          在場之事實，有該日之偵訊筆錄可稽，並為被告所承認，被告雖稱其父是
          後來才到場云云，然黃萬吉於偵查中業已證稱：其於九月二十九日晚上九
          時五十分警訊時全程在場看，那天我在一旁與我兒子（指被告）同在，直
          到完畢，那天警訊沒有刑求或不法行為，整個過程很平常、和平，沒有特
          殊狀況等語（見偵查卷第二四頁背面及第二五頁正面），另被告乙○○亦
          於偵查中、原審及本院審理同稱：警訊沒有強暴、脅迫等語（見前揭偵查
          卷及本院八十九年五月三十日訊問筆錄），負責訊問之警員彭清貴於偵查
          中亦證稱：警訊時沒有強暴脅迫等語（見偵查卷第二四頁背面），按被告
          於二次警訊時，其父黃萬吉均有陪同在場，若警員有恐嚇、脅迫逼供之事
          實，自會為其父所見聞，衡諸常情，其父為求替被告脫罪，定會就警員逼
          供之情節有所陳述，然其既稱無強暴、脅迫逼供情事，證詞之真實性自屬
          甚高，誠為可採，顯見被告丙○○於八十八年九月二十九日警訊時，並未
          遭受警員強暴、脅迫、恐嚇、辱罵等不法之訊問手段，被告當時所供述情
          節，應係自由意志下所為之陳述，洵堪肯認。又被告丙○○前揭警訊時之
          供述，核與被告乙○○於警、偵訊、原審及本院審理中所供述之三次行竊
          時間、地點、犯罪手法等情節（見警訊卷八十八年九月二十九日偵訊筆錄
          、偵查卷八十八年十月二十八日及八十八年十二月十三日訊問筆錄、原審
          八十九年五月三十日及八十九年七月二十八日、本院八十九年十二月二十
          七日審判筆錄），及被害人甲○○○、戊○○、丁○○等人各別指述發現
          車輛、衣服、車牌遭竊等情節均相符，堪認被告丙○○於第二次警訊時之
          自白，與事實相符，應可採信，嗣後被告丙○○於偵查中、原審審理及本
          院審理時所辯遭警員脅迫始承認云云，顯屬事後卸責之詞，要無足採信。
    （二）被告丙○○雖另辯稱：伊前與乙○○有過節，曾某才會誣賴伊，其在八十
          八年九月間因毒品案件遭通緝，並未住在家中，均住於尖美百貨附近之「
          趙志明」朋友住處，不可能與乙○○共同作案云云。然查被告丙○○係於
          八十八年九月二十七日因毒品危害防制條例一案遭臺灣高雄地方法院檢察
          署發布通緝之事實，有卷附之臺灣高雄地方法院檢察署刑案資料查註紀錄
          表一份可考，顯然於本案犯罪時間（同年月十八日及十九日）當時，被告
          丙○○尚未遭通緝一情，至為明確，被告丙○○前揭所辯與事實不符，已
          難採信，況經原審審理時詢問所指之「趙志明」一人年籍、住址，被告黃
          秀鵬亦未能提供相關資料供原審及本院查證等情，益徵前揭詞係事後卸責
          之詞甚明。再按被告乙○○初於第一次警訊時並未立即供述與被告丙○○
          共同行竊之事實，乃係於第二次警訊時始坦承犯行，且係供述與被告黃秀
          鵬共同作案，而非將全部責任推由被告丙○○一人承擔等情，有二次警訊
          筆錄在卷可參，衡諸常情，倘被告乙○○蓄意誣陷被告，自可將全部責任
          推由被告一人即可，何須於警、偵訊中、原審審理乃至本院審理期間，始
          終坦承己身亦有參與行竊，致同遭判處徒刑？是被告丙○○所辯遭同案被
          告乙○○誣陷一詞，顯係推諉卸責之詞，亦無可採。
     （三）此外復有贓物認領保管收據三紙、車輛竊盜車牌失竊資料個別查詢報表
           ─查詢車輛認可資料一份、車籍作業系統查詢認可資料三份及車輛協尋
           車牌遺失尋獲證明單通報單三份等資料在卷足憑，被告丙○○與被告曾
           景祿共同連續竊盜犯行，事證明確，洵堪認定。
二、按被告丙○○、乙○○持以行竊之鐵製六角扳手、梅花扳手，客觀上均足對人之
    身體、生命構成威脅，均屬兇器之一種，應堪認定。故被告丙○○與乙○○共同
    持上開兇器竊盜，核被告丙○○、乙○○所為，均係犯刑法第三百二十一條第一
    項第三款之攜帶兇器竊盜罪，被告丙○○與乙○○就上開竊盜犯行，有犯意聯絡
    及行為分擔，二人均為共同正犯。又渠等先後三次犯行，時間緊接，方法相同且
    所犯罪名又同一，顯係基於概括犯意為之，為連續犯，應依刑法第五十六條規定
    ，論以一罪，並加重其刑。被告丙○○前於民國八十五年、八十六年間，分別因
    違反麻醉藥品管理條例案件，經臺灣高雄地方法院先後二次均判處有期徒刑六月
    確定，嗣經合併定其應執行刑為有期徒刑九月，業於八十七年五月二十四日執行
    完畢，有高雄地方法院檢察署刑案資料查註紀錄表暨臺灣高等法院被告全國前案
    紀錄表各一紙在卷可考，被告丙○○於有期徒刑執行完畢後五年內再犯本件本刑
    為有期徒刑以上之罪，為累犯，應依刑法第四十七條規定加重其刑，並依法遞加
    其刑。
三、原審引用刑法第二十八條、第五十六條、第三百二十一條第一項第三款、第四十
    七條之規定，並審酌被告丙○○前已有違反麻醉藥品管理條例案件前科，有前揭
    刑案資料查註紀錄表等前科資料可稽，竟猶不知悔改圖謀上進，復犯本案竊盜罪
    ，且為掩飾竊行，又竊取其他車輛之車牌張冠李戴，顯見其竊盜惡性不輕，且犯
    後雖一度於警訊中坦承犯行，惟嗣於偵審中則否認犯行，飾詞狡辯冀求翻供，顯
    見仍無悔悟之意，此刻復因再犯施用毒品案件，正於臺灣屏東戒治所執行強制戒
    治中，素行顯屬不佳等一切情狀，量處有期徒刑一年六月。及審酌被告乙○○前
    於少年時期，即有多次竊盜犯行，分別經法院裁定訓誡及假日生活輔導、三次交
    付保護管束、二次令入感化教育處所施以感化教育，另亦因違反麻醉藥品管理條
    例案件，多次經法院裁定訓誡及假日生活輔導、交付保護管束等處遇，現又因再
    犯施用毒品案件，刻於臺灣屏東戒治所戒治中，素行顯屬不良，有前揭刑案資料
    查註紀錄表等前科資料可稽，竟猶不知悔改，復犯本案竊盜罪，且為掩飾竊行，
    又竊取其他車輛之車牌張冠李戴，顯見其竊盜惡性不輕，上開少年時期之處遇顯
    不足以令其改過竊盜非性，應有入監服刑矯治之必要，併參酌被告乙○○犯後已
    坦承犯行，態度良好等一切情狀，量處有期徒刑一年二月。並認被告丙○○與乙○○行竊時所持用之上開扳手二支，雖係被告二人所有供渠等竊盜所用之物，惟
    犯後均已遭其丟棄等情，業據被告丙○○於警訊時陳明在卷，為免日後執行困難
    ，不併予宣告沒收。原判決之認事用法並無違誤，量刑亦稱允當。被告丙○○空
    言否認提起上訴，被告乙○○雖未否認犯行，惟渠等所指摘原審判決不當，均無
    理由，自均應予以駁回。
據上論斷，應依刑事訴訟法第三百六十八條，判決如主文。
本案經檢察官張其主到庭執行職務。
中      華      民      國    八十九    年     十二     月     三十     日
                              臺灣高等法院高雄分院刑事第五庭
                                  審判長法官  吳水木
                                        法官  惠光霞
                                        法官  陳朱貴
右正本證明與原本無異。
不得上訴。
                                      書記官  呂素珍
中      華      民      國      九十      年       一       月    三    日
附錄本判決論罪之法條：
刑法第三百二十一條第一項第三款。
犯竊盜罪而有左列情形之一者，處六月以上五年以下有期徒刑：
三、攜帶兇器而犯之者。
                                                                     Ｊ


司法院資訊處製作；財團法人民間司法改革基金會備份。
